【裁判字號】    97,交簡上,61
【裁判日期】    970611
【裁判案由】    過失傷害
【裁判全文】
臺灣高雄地方法院刑事判決            97年度交簡上字第61號
上  訴  人  臺灣高雄地方法院檢察署檢察官
上  訴  人
即  被  告  乙○○
上列上訴人因過失傷害案件，不服本院96年度交簡字第2950號簡
易判決（聲請簡易判決處刑案號：96年度調偵續字第14號），提
起上訴，本院管轄之第二審合議庭改依簡式審判程序判決如下：
    主  文
原判決撤銷。
乙○○犯過失傷害罪，處拘役伍拾捌日，如易科罰金，以新臺幣
壹仟元折算壹日；減為拘役貳拾玖日，如易科罰金，以新臺幣壹
仟元折算壹日。緩刑貳年。
    事  實
一、乙○○於民國95年8 月16日凌晨1 時30分許，在位於高雄縣
    鳳山市○○路某處，飲用含有酒精成分之飲料保力達加汽水
    後，已達不能安全駕駛動力交通工具程度，仍於酒後駕駛車
    牌號碼8G-5623 號自用小客車於道路上（涉嫌公共危險罪部
    份，業經臺灣高雄地方法院檢察署95年度偵字第21684 號為
    緩起訴處分）；嗣同日凌晨1 時50分許，行經高雄縣鳳山市
    ○○○路與高雄市○○路、高雄縣鳳山市○○路交叉口時，
    本應注意行經施工路段閃光黃燈岔路口應減速注意車前狀況
    ，而依當時天候晴朗、夜間有照明、乾燥柏油路面無缺陷、
    道路施工而視距良好等並無不能注意之情事，乙○○竟因不
    勝酒力且疏未注意減速慢行，適有甲○○無照騎乘車牌號碼
    ZAA-562 號機車，沿高雄市○○路由西往東方向行駛至上開
    三岔路口欲左轉光復路時，因未按遵行方向行駛之故與乙○
    ○對撞，因而受有頭部外傷併腦挫傷、右股骨骨折、膝蓋骨
    骨折、脛骨骨折、雙肩部脫位、胸部、顏面及四肢挫傷等傷
    勢，乙○○於上開車禍事故後停留於現場，並於員警到達現
    場處理，尚未知悉何人為肇事者時，且其犯罪尚未被發覺前
    ，即主動向員警坦認其為肇事者，並接受調查，不逃避接受
    刑事裁判。
二、案經甲○○訴由高雄縣政府警察局鳳山分局報請臺灣高雄地
    方法院檢察署檢察官偵查起訴。
    理  由
一、本案被告乙○○所犯為死刑、無期徒刑、最輕本刑為3 年以
    上有期徒刑以外之罪，其於本院審理程序進行中，就被訴事
    實為有罪之陳述，經審判長告知簡式審判程序之旨，並聽取
    當事人之意見後，本院合議庭裁定進行簡式審判程序。又本
    案卷內之物證、書證等證據，依同法第273 條之2 規定，不
    受第159 條第1 項關於傳聞法則規定之限制，依法均有證據
    能力，合先敘明。
二、訊據被告對於前揭犯罪事實均坦承不諱（見本院交簡上字第
    61號卷《下稱本院交簡上卷》第94頁），又被告於前揭時、
    地肇事，致告訴人甲○○受有頭部外傷併腦挫傷、右股骨骨
    折、膝蓋骨骨折、脛骨骨折、雙肩部脫位、胸部、顏面及四
    肢挫傷等傷勢之事實，業據證人即告訴人甲○○於警詢時證
    述明確（見95年偵字第27634 號卷第6 至9 頁），並有國軍
    高雄總醫院95年8 月16日、95年9 月11日、95年11月30日、
    96年1 月8 日、96年4 月26日、96年5 月25日、96年6 月20
    日、96年7 月13日、96年8 月16日、96年10月1 日、96年12
    月3 日診斷證明書共11份、國軍高雄總醫院96年4 月30日醫
    慈字第0960001706號函1 紙、長庚紀念醫院高雄分院96年10
    月30日、97年3 月31日診斷證明書共2 份、告訴人身心障礙
    手冊影本1 份在卷可資佐證（分見95年偵字第27634 號卷第
    16、17頁、96他235 卷第16至18頁、96偵續106 卷第25、36
    頁、原審卷第22頁、本院交簡上卷第17至25、54頁）。此外
    ，復有高雄縣政府警察局交通警察隊酒精濃度呼氣測試報告
    、高雄縣政府警察局舉發違反道路交通管理事件通知單、道
    路交通事故現場圖、道路交通事故調查報告表(一)(二)各1 份、
    道路交通事故現場蒐證照片17幀、臺灣省高屏澎區車輛行車
    事故鑑定委員會鑑定意見書1 份在卷可證（見95年偵字第27
    634 號卷第10、13、18至25頁、96偵續106 卷第29至30頁）
    。足徵被告前開坦認本件過失傷害犯行之自白核與事實相符
    ，自可採為認定事實之證據。從而，本件事證明確，被告犯
    行洵堪認定，應予依法論科。
三、核被告所為，係犯刑法第284 條第1 項之過失傷害罪。其因
    酒醉駕駛汽車，因而肇事致人受傷，應負過失傷害之刑事責
    任，並依道路交通管理處罰條例第86條第1 項規定，加重其
    刑。又按對於未發覺之罪自首而受裁判者，得減輕其刑，刑
    法第62條前段定有明文。所謂未發覺之罪，係指凡有偵查職
    權之機關或公務員，不知有犯罪之事實，或雖知有犯罪事實
    ，而不知犯罪人為何人者，均屬之；又該條規定之自首，祇
    以犯人在其犯罪未發覺前，向該管公務員自承犯罪而受裁判
    為已足（最高法院91年度臺上字第6368號判決意旨參照）。
    經查，本案係高雄縣政府警察局鳳山分局忠孝派出所轉報，
    何人報案不詳，被告於事故後停留於現場，且於員警到達現
    場處理，尚未知悉何人為肇事者時，即向員警坦白承認為肇
    事者，並接受調查，員警當時將被告帶回製作筆錄其並坦承
    過失肇事犯行等情，有高雄縣政府警察局97年5 月20日高縣
    警交字第0970078453號函及檢附高雄縣政府警察局交通警察
    隊97年5 月16日交通事件職務報告、及被告於案發日之警詢
    筆錄各1 份在卷可證（見本院交簡上卷第76至79頁、警卷第
    4 至7 頁），至於被告自首後對其犯罪事實有所主張或辯解
    ，諸如本件車禍係意外所致、其車速未過快等語（見95年偵
    字第27634 號卷第5 頁、96偵續106 卷第22頁），乃至本件
    上訴原係主張其不應負過失責任，嗣後方坦認犯行，均係被
    告辯護權之行使，不能據此一端即謂被告無接受裁判之意 (
    最高法院84年度台上字第829 號、同院92年台上字第7254號
    判決意旨及86年11月臺灣高等法院暨所屬法院86年法律座談
    會結論參照），是本案被告合乎前揭自首要件之規定，且本
    院經審酌本案具體情節後，認應依刑法第62條前段規定，減
    輕其刑，並與前開加重部分，先加後減之。本案被告犯罪事
    證明確，原審據以論處被告罪刑，固非無見，然查本案被告
    合乎自首要件之規定，且經審酌後，宜依刑法第62條前段規
    定，減輕其刑，原審未審酌是否依自首之規定減輕其刑，尚
    有未合，且原審未及審酌被告已與告訴人成立調解，已取得
    告訴人之諒解，告訴人更表明不願訴究等情，有本院簡易庭
    調解程序筆錄及告訴人提出之撤回告訴狀各1 份在卷可證（
    見本院簡上卷第80至84頁），自應由本院予以撤銷改判。爰
    審酌被告酒後駕駛汽車因不勝酒力，且疏未注意減速慢行及
    車前狀況，與告訴人騎乘機車對撞，致告訴人身體受有前揭
    傷害，行為誠屬可議，並念及其前無犯罪紀錄，素行尚佳，
    並與告訴人成立調解，已取得告訴人之諒解，告訴人更表明
    不願訴究等情，及其犯後坦承犯行、態度良好、智識程度及
    犯罪動機、目的、手段等一切具體情狀，量處被告如主文所
    示之刑，並斟酌被告年齡現年26歲，經濟狀況應非富裕等情
    ，諭知如易科罰金得以新臺幣1 千元折算1 日，且被告所犯
    之罪符合中華民國九十六年罪犯減刑條例第2 條第1 項第3
    款之減刑條件，爰依該條例第2 條第1 項第3 款、第7 條之
    規定，減其宣告刑二分之一，併諭知如主文所示之易科罰金
    之折算標準，以示懲儆。至檢察官循告訴人之請求，以被告
    迄未與告訴人達成和解，犯後態度不佳及告訴人因此車禍受
    傷情況嚴重等情，原審量刑過輕，而提起上訴，因被告已與
    告訴人達成調解及告訴人表明不願訴究之情，已與現況不符
    ，是應認其上訴並無理由，附此敘明。
四、另查被告未曾因故意犯罪受有期徒刑以上刑之宣告，有臺灣
    高等法院被告前案紀錄表1 份附卷足憑，又因駕車不慎，一
    時失慮致為本件犯行，且提起上訴後，於本院審理時坦承犯
    行，復已與告訴人約定以分期付款方式賠償告訴人新臺幣（
    下同）50萬元，以彌補其損失，而與告訴人成立調解當日已
    先支付25萬元，告訴人更表明不願訴究等情，有前開本院簡
    易庭調解程序筆錄及告訴人提出之撤回告訴狀各1 份在卷可
    證，檢察官亦當庭請求為被告緩刑之諭知（見本院卷第97頁
    ），足認被告深有悔意，經此偵、審及判罪科刑之宣告教訓
    ，應知所警惕，信無再犯之虞，是本院審酌各情，認被告所
    受之宣告刑，以暫不執行為當，爰併予宣告緩刑2 年，以啟
    自新。復本院審酌被告所犯情節、告訴人所受傷勢、被告業
    與告訴人和解並給付賠償金等情，認並無就前開對被告所宣
    告之緩刑附加條件之必要，併此敘明。
據上論斷，應依刑事訴訟法第455 條之1 第1 項、第3 項、第36
9 條第1 項前段、第364 條、第299 條第1 項前段，道路交通管
理處罰條例第86條第1 項，刑法第284 條第1 項、第62條前段、
第41條第1 項前段、第74條第1 項第1 款，刑法施行法第1 條之
1 ，中華民國九十六年罪犯減刑條例第2 條第1 項第3 款、第7
條，判決如主文。
本案經檢察官丙○○到庭執行職務。
中    華    民    國    97    年     6    月    11    日
                  交通法庭  審判長法  官  洪能超
                                  法  官  王俊彥
                                  法  官  林建鼎
以上正本證明與原本無異。
不得上訴。
中    華    民    國    97    年     6    月    11    日
                                  書記官  林秀敏
附錄本案論罪科刑所適用之法條：
中華民國刑法第284條
因過失傷害人者，處6 月以下有期徒刑、拘役或5 百元以下罰金
，致重傷者，處1 年以下有期徒刑、拘役或5 百元以下罰金。
從事業務之人，因業務上之過失傷害人者，處1 年以下有期徒刑
、拘役或1 千元以下罰金，致重傷者，處3 年以下有期徒刑、拘
役或2 千元以下罰金。
中華民國刑法施行法第1條之1
中華民國94年1 月7 日刑法修正施行後，刑法分則編所定罰金之
貨幣單位為新臺幣。
94年1 月7 日刑法修正時，刑法分則編未修正之條文定有罰金者
，自94年1 月7 日刑法修正施行後，就其所定數額提高為30倍。
但72年6 月26日至94年1 月7 日新增或修正之條文，就其所定數
額提高為3 倍。


司法院資訊處製作；財團法人民間司法改革基金會備份。
